臺灣彰化地方法院彰化簡易庭民事判決
110年度彰簡字第147號
原      告  行政院農業委員會農田水利署彰化管理處

法定代理人  劉淑華  
訴訟代理人  李武祥  
            楊弼智  
被      告  鄭義隆  
            黃宏銘  
            施純南  
上列當事人間請求拆物還地等事件，本院於民國110年4月20日言
詞辯論終結，判決如下：
    主      文
原告之訴駁回。
訴訟費用由原告負擔。
    事實及理由
一、原告主張：原告所有彰化縣○○鎮○○段000地號土地（下稱系
    爭土地）遭被告無權占用搭建通行橋通行使用，被告施純南
    、黃宏銘、鄭義隆分別占用之位置及面積如彰化縣鹿港地政
    事務所民國110年2月3日30字第018200號土地複丈成果圖（
    下稱附圖）編號A、B、D所示（下合稱系爭通行橋），經通
    知拆除未果，爰依民法第767條第1項提起本件訴訟等語。並
    聲明：（一）被告鄭義隆應將坐落系爭土地上通行橋（如附
    圖D處8.14平方公尺）拆除，重建護欄，回復原狀。（二）
    被告黃宏銘應將坐落系爭土地上通行橋（如附B處8.47平方
    公尺）拆除，重建護欄，回復原狀。（三）被告施純南應將
    坐落系爭土地上通行橋（如附圖A處7.92平方公尺）拆除，
    重建護欄，回復原狀。
二、被告則以：
（一）被告鄭義隆：附圖編號D所示之通行橋不是伊蓋的，是政
      府建設的，伊有在使用，但伊沒有權利拆除等語置辯。
（二）被告黃宏銘：附圖編號B所示之通行橋不是伊蓋的，是政
      府建設的，伊有在使用，但伊沒有權利拆除等語置辯。
（三）被告施純南：附圖編號A所示之通行橋不是伊蓋的，伊不
      知道是何人搭蓋的，伊沒有在使用，但伊沒有權利拆除，
      伊如果拆除會有毀損之虞，如有人來提告就麻煩了等語置
      辯。
（四）均聲明：原告之訴駁回。
三、得心證之理由：
（一）原告為系爭土地所有人，系爭土地上有附圖編號A、B、D
      所示之通行橋，分別占用之面積為7.92平方公尺、8.47平
      方公尺、8.14平方公尺，有土地登記第一類謄本、本院勘
      驗筆錄、現場照片、及附圖在卷可憑，且為兩造所不爭執
      ，此部分堪信為真實。原告主張附圖編號A、B、D所示之
      通行橋係分別由被告3人設置，被告應分別將系爭通行橋
      拆除，並重建護欄等情，則為被告所否認，並以前詞置辯
      。
（二）按地上物之拆除為事實上處分權之行使，應以所有權人或
      就標的物有事實上處分權者為限，至於標的物之占有返還
      ，則應以現占有人為請求對象。原告起訴請求被告拆除系
      爭地上物，自應就被告對系爭地上物享有所有權或事實上
      處分權之事實，負舉證之責任。倘原告未能舉證證明此項
      事實，縱被告就其抗辯事實不能舉證，或其舉證尚有疵累
      ，亦應駁回原告之訴（最高法院91年度台上字第1909號判
      決意旨參照）。查被告3人於本院至現場勘驗時及審理時
      均否認系爭通行橋為其所設置，可知被告等人就系爭通行
      橋是否有所有權或有事實上處分權，顯有疑問。且經本院
      函詢彰化縣政府、彰化縣鹿港鎮公所關於系爭通行橋係由
      何人興建等情，均經分別函覆「系爭土地非屬本府轄管區
      域排水設施範圍及縣鄉道橋樑」、「本所並未接獲設置申
      請」等情，有彰化縣政府110年1月4日府水管字第1090461
      043號函及彰化縣鹿港鎮公所109年12月16日鹿鎮工字第10
      90028721號函各1份在卷可憑，是難以確認系爭通行橋係
      由何人設置，亦無從逕認為被告等人設置。雖系爭通行橋
      分別設置於被告所有之建物或土地後方，惟難僅以此逕推
      論被告等人對系爭通行橋置有拆除權限，且原告對此並未
      加以舉證證明被告等人就系爭通行橋有所有權或事實上處
      分權，是本院依所存之事證尚難對原告主張為有利之認定
      。從而，原告無法證明附圖編號A、B、D所示通行橋之所
      有權或事實上處分權人分別為被告施純南、黃宏銘與鄭義
      隆，則原告逕依民法767條第1項之規定，請求被告等人分
      別拆除系爭通行橋及重建護欄，即屬無據，俱應予以駁回
      。
四、本件事證已臻明確，兩造其餘主張及舉證，核與判決結果無
    影響，毋庸逐一論述，併此敘明。
五、訴訟費用負擔之依據：民事訴訟法第78條。
中　　華　　民　　國　　110 　年　　5 　　月　　11　　日
                  臺灣彰化地方法院彰化簡易庭
                      法　官　李欣恩
以上正本係照原本作成。　　　　　　　　　　　
如不服本判決，應於送達後20日內，向本院提出上訴狀並表明上
訴理由，如於本判決宣示後送達前提起上訴者，應於判決送達後
20日內補提上訴理由書（須附繕本）。　　　　　　　　　　
中　　華　　民　　國　　110 　年　　5 　　月　　11　　日
                      書記官  石坤弘